臺灣臺北地方法院刑事判決　　　　　　　96年度易字第1390號
公　訴　人　臺灣臺北地方法院檢察署檢察官
被　　　告　乙○○
上列被告因侵占案件，經檢察官聲請簡易判決處刑（96年度偵字
第6206號），本院受理後，認不宜逕以簡易判決處刑（96年度簡
字第1696號），改依通常程序審理．並判決如下：
    主  文
乙○○意圖為自己不法之所有，而侵占遺失物，處罰金銀元壹仟
元（即新臺幣參仟元），如易服勞役，以新臺幣壹仟元折算壹日
。減為罰金銀元伍佰元（即新臺幣壹仟伍佰元），如易服勞役，
以新臺幣壹仟元折算壹日。緩刑貳年。
    事  實
一、乙○○於民國95年1月間某日至95年4月3日前某日，在臺北
    市二二八和平公園內，拾獲王福全在95年1月間遺失之發票
    人均為王創鋒、付款人為華南商業銀行雙園分行、票號為
    SC0000000、SC0000000、SC0000000、面額分別為新臺幣（
    下同）4萬、7萬、13萬元之支票3張。竟意圖為自己不法之
    所有而侵占入己，再交付知情之敦德印收受使用（甲○○部
    分嗣其到案後再行審結）。因甲○○將其中票號SC0000000
    及SC0000000等2張支票交付不知情之友人穆恒修（另由檢察
    官為不起訴處分）代為提示遭退票，始為警查獲。
二、案經臺灣臺北地方法院檢察署檢察官自動檢舉偵查聲請簡易
    判決處刑。
    理  由
一、認定本件犯罪事實所依憑之證據及理由:
    訊據被告乙○○固坦承曾持有被害人王福全所遺失之上開支
    票3張，並曾將該3張支票交付同案被告甲○○等情不諱。惟
    矢口否認有何侵占遺失物之犯行，並辯稱: 該3張支票不是
    伊所拾得，而是一名四川老鄉拾得後，委託伊交到派出所，
    伊本來要拿去派出所，但先到附近咖啡廳吃飯，正好遇到甲
    ○○，伊請甲○○將票送到派出所去，伊不知甲○○沒有交
    出，而請穆恒修提示云云。惟查:
  (一)上開支票3張，係被害人王福全於95年1月遺失一節，業據證
    人王福全於偵查中作在案（參偵卷第48頁，證人王福全雖未
    於本院審理時到庭作證，但被告對於其於偵查中之陳述之證
    據能力並不爭執，依法得作為證據，附此敘明。）。另證人
    王創鋒曾將票號SC0000000號支票辦理票據掛失止付一節，
    亦有票據掛失止付通知書、報紙、本院公示催告在卷可稽（
    參偵卷第14、17、18頁）。
  (二)被告曾持有被害人王福全遺失之上開支票，並將之交付甲○
    ○一節，為被告所自承。並與證人穆恒修於偵查中所述: 甲
    ○○拿到我公司，說是客票，叫我幫他提示這3張票，後來
    退票，我還給甲○○等語（參偵卷第36頁。證人穆恒修亦未
    於本院審理時到庭作證，但其於偵查中之陳述之證據能力亦
    不爭執，依法得無為證據。）相符。又上開支票係被告在二
    二八公園所拾得一節，亦據被告於偵查中以證人身分作證時
    陳稱: 伊在95年5月中旬某日，要去吃中飯，在228公園水池
    邊看到一個郵局的白色信封，伊撿起來看，裡面有支票等語
    在案（參偵卷第37頁）。被告嗣雖改稱: 該3張支票不是伊
    所拾得，而是一名四川老鄉拾得後，請伊交到派出所云云。
    惟查，被告始終無法提供所說的該名四川老者之年籍，供本
    院傳訊、查證。且與其在第一次偵查訊問初始時之說詞不一
    致。因此，究竟有無被告所述之該名四川老者其人，非無疑
    問。惟縱上開3張支票非被告所拾得，而係該名四川老者所
    拾獲。但依被告所述，被告明知該3張支票係該名老者所拾
    得之遺失物，而該名老者係請其持交派出所處理，則被告取
    得該3張支票後，自應將之交還被害人或持交員警處理。參
    之被告所述拾得支票之地點為二二八公園，而該公園附近即
    有中正一分局、忠孝西路派出所、介壽路派出所等警察機關
    ，是客觀上前往亦無困難。但被告卻未將該支票送至警察機
    關，反而將之交予同案被告甲○○，再由同案被告甲○○持
    請不知情之穆恒修提示，其有侵占之犯意至明。
  (三)至於被告另辯稱: 其交付同案被告甲○○，係請其代交至派
    出所，伊不知道甲○○為何沒交出，而請穆恒修提示云云。
    但查，同案被告甲○○自95年5月31日出境至今未曾入境，
    此有法務部-入出境資訊連結作業在卷可稽（參本院卷）。
    而同案被告甲○○在偵查及本院審理期間，經多次傳訊，均
    未到庭。其滯留國外已無法傳喚。因此，被告上開所辯，尚
    乏任何積極之證據足以佐證，空言抗辯，自無足採信。
  (四)綜上，本件被害人王福全所遺失之上開3張支票，被告拾得
    後，未將之交還被害人或警察機關處理，反而交付予同案被
    告甲○○，足認被告確有將該支票據為己有之意欲與行為。
    從而，本件被告侵占遺失物之犯行，事證明確，洵堪認定。
二、論罪科刑之理由:
  (一)被告行為後，刑法於94年1月7日修正通過，於94年2月2日公
    布，並於95年7月1日施行。按行為後法律有變更者，適用行
    為時之法律，但行為後之法律有利於行為人者，適用最有利
    於行為人之法律，現行刑法第2條第1項訂有明文。本件被告
    行為時之刑法第33條第5款規定：罰金為1元以上。修正後之
    刑法第33條第5款規定：罰金為新臺幣1000元以上。經比較
    新、舊法之結果，被告行為時之舊法對其較為有利，依上開
    規定，應依被告行為時法。是核被告所為，係犯刑法第337
    條之侵占遺失物罪。被告係於12年9月24日生，行為時已滿
    80歲，爰依刑法第18條第2項規定減輕其刑。爰審酌被告行
    為時已年高80餘歲，且所拾得之支票，均已於事後返還予被
    害人，亦有被害人王創鋒所出具之收據在卷可稽（參偵卷第
    23頁），所生危害不大等一切情狀，量處如主文所示之刑。
    又本件被告行為時之刑法第42條第2項前段規定為: 易服勞
    役以1元以上3元以下折算1日。參酌被告行為時之易服勞役
    折算標準，修正前罰金罰鍰提高標準條例第2條前段（現已
    刪除）規定，就其原定數額提高為100倍折算1日，則本件被
    告行為時之易服勞役折算標準，應以銀元300元折算1日，即
    新台幣900元折算1日。而修正後之刑法第42條第3項前段規
    定為：易服勞役以新台幣1000元、2000元或3000元折算1日
    。比較修正前後之易服勞役折算標準，以95年7月1日修正公
    布施行後之規定，較有利於被告。依刑法第2條第1項但書應
    適用修正後之刑法第42條第3項前段規定，爰併依修正後之
    刑法第42條第3項前段規定諭知易服勞役之折算標準。
  (二)本件被告乙○○犯侵占遺失物罪之犯罪時間係於95年1月至
    95年4月3日間某日，係在96年4月24日之前，且無中華民國
    九十六年罪犯減刑條例所定不得減刑之情形，爰依同條例第
    2條第1項第3款規定減其宣告刑2分之1，並諭知易服勞役之
    折算標準。
  (三)被告行為後，刑法第74條緩刑之規定於上開期日亦經一併修
    正。而犯罪在新法施行前，新法施行後緩刑之宣告，應適用
    新法第74條規定，此有最高法院之上開第8次刑事庭會議可
    資參照。本院審酌被告未曾受任何有期徒刑以上刑之宣告，
    此有臺灣高等法院被告前案紀錄表在卷可稽，其因一時失慮
    而罹本罪，且其已年逾80歲，經此偵、審之程序，當知所警
    惕，認其上開所受刑之宣告以暫不執行為適當，爰併依修正
    後刑法第74條第1項第1款規定宣告不附負擔之緩刑2年，用
    啟自新。
三、公訴意旨另略以: 被告所拾得並侵占之支票，除上開3張外
    ，另拾得並侵占票號SC0000000號、發票人王創鋒、面額20
    萬元，付款人華南商業銀行雙園分行之支票1張。惟訊據被
    告堅詞否認有此犯行，並辯稱: 當時共只有上開3張支票而
    已，並沒有該紙20萬元之支票等語。公訴意旨認被告另有侵
    占該張20萬元之支票之犯行，無非係以被害人王福全及王創
    鋒之證詞為據。但查，被害人王福全當時是否確實另遺失上
    開20萬元支票一情，除其二人之證詞外，並無其他積極之證
    據足以佐證。且查，王福全在偵查中所提出，其所登載協尋
    遺失支票之報紙，亦僅敘明其遺失上開3張支票，並未敘及
    該張20萬元支票（參偵卷第17頁）。與證人王福全在偵查中
    所述共遺失4張支票之證詞，非全然一致。此外，復查無其
    他積極之證據，足以證明上開20萬元之支票確係與上開3張
    支票同時遺失，並遭被告拾獲而侵占之事實，蒞庭檢察官亦
    於本院準備程序中表示基於罪疑惟輕原則，應以卷內被告所
    提出之3張支票為準。是公訴意旨所指被告之此部分犯罪即
    屬不能證明。依刑事訴訟法第301條第1項規定，此部分本應
    為被告無罪之諭知，惟公訴意旨認此部分如成立犯罪，與前
    開論罪科刑部分為實質上一罪，爰不另為無罪之諭知，附此
    敘明。
四、被告甲○○嗣其到案後另行審結。
據上論斷，應依刑事訴訟法第299條第1項前段、刑法第2條第1項
、第337條、第18條第2項、第42條第3項前段，罰金罰鍰提高標
準條例第1條前段，現行法規所定貨幣單位折算新臺幣條例第2條
，中華民國九十六年罪犯減刑條例第2條第1項第3款、第7條，判
決如主文。
本案經檢察官陳焜昇到庭執行職務
中　　華　　民　　國　　96　　年　　8 　　月　　16　　日
　　　　　　　　　刑事第四庭    法　官　李桂英
以上正本證明與原本無異。
如不服本判決，應於判決送達後10日內，向本院提出上訴狀。
　　　　　　　　　　　　　　　　書記官　嚴君珮
中　　華　　民　　國　　96　　年　　8 　　月　　16　　日
附錄本案論罪科刑法條全文:
中華民國刑法第337條
（侵占遺失物罪）
意圖為自己或第三人不法之所有，而侵占遺失物、漂流物或其他
離本人所持有之物者，處5百元以下罰金。
